臺灣臺北地方法院刑事判決　　　　　　　 96年度易字第165號
公　訴　人　臺灣臺北地方法院檢察署檢察官
被　　　告　甲○○
上列被告因賭博案件，經檢察官聲請簡易判決處刑（95年度偵字
第14921 號），本院受理後認不宜以簡易判決處刑（96年度簡字
第50號），改依通常程序審理，嗣被告於本院準備程序中就被訴
事實為有罪之陳述，經本院合議庭裁定改進行簡式審判程序，本
院判決如下：
    主  文
甲○○連續意圖營利，聚眾賭博，處有期徒刑肆月，如易科罰金
，以銀元參佰元即新臺幣玖佰元折算壹日。
扣案如附表所示之物均沒收。
    事  實
一、甲○○意圖營利並基於概括犯意，自民國95年05月23日起至
    同年06月22日止，承租臺北市中山區○○○路159巷32號2樓
    住處，提供自己、自己所聚集前來或其友人自行前來之賭客
    多人，以麻將為賭具賭博財物之場所，賭博方式為以每次賭
    注新臺幣（下同）600元為底，100元為1 台，每1將抽頭800
    元，嗣於95年6月22日晚上7時30分許，經警持本院核發之搜
    索票當場查獲賭客陳伯和、林進一、蕭長豐、徐孝鳴等人，
    並扣得甲○○所有如附表所示之物及賭資8萬4,700元。
二、案經臺北市政府警察局中山分局報告臺灣臺北地方法院檢察
    署檢察官偵查後，聲請簡易判決處刑，本院受理後認不宜以
    簡易判決處刑，改依通常程序審理，嗣被告於本院準備程序
    中就被訴事實為有罪之陳述，經本院合議庭裁定改進行簡式
    審判程序。
    理  由
一、上開犯罪事實，業據被告甲○○於警詢、偵查及本院準備程
    序及審理中坦白承認（見偵卷第17至20、54、55頁，本院準
    備程序及審判筆錄），復經證人即賭客陳伯和、林進一、徐
    孝鳴、蕭長豐證述綦詳（分別見偵卷第24至26、27至29、30
    至32、33至35頁），復有臺北市政府警察局督察室臨檢記錄
    表、如附表所示之物及賭資8萬4,700元扣案、現場照片4 幀
    、租賃契約書、帳單可資佐證（分別見偵卷第14至16、10至
    12、36至40頁），綜上所述足認被告甲○○自白與事實相符
    ，本件事證業已明確，被告上開犯行均堪以認定。
二、被告行為後，中華民國刑法已於94年2月2日修正公布，並於
    95年7月1日施行，關於刑法變更後之新舊法律適用問題，應
    依修正後刑法第2條第1項：「行為後法律有變更者，適用行
    為時之法律。但行為後之法律有利於行為人者，適用最有利
    於行為人之法律」之規定，依「從舊從輕」原則決定；且比
    較時應就罪刑有關之共犯、未遂犯、想像競合犯、牽連犯、
    連續犯、結合犯，以及累犯加重、自首減輕暨其他法定加減
    原因（如身分加減）與加減例等一切情形，綜其全部罪刑之
    結果而為比較（最高法院95年5月23日95年度第8次刑庭會議
    決議參照）。爰先就本案有關新舊法比較部分論述如下：
  (一)按刑法第268 條意圖營利供給賭博場所罪及意圖營利聚眾賭
    博罪，其法定刑為3年以下有期徒刑，得併科3千元以下罰金
    ，原配合刑法第33條第5款及罰金罰鍰提高標準條例第1條之
    規定，最低度為銀元10元即新臺幣30元以上，最高額則為銀
    元3萬元即新臺幣9萬元以下；而配合新修正刑法第33條第5
    款及刑法施行法第1之1條第1項、第2項之規定後，最高額均
    相同，惟最低額則為新臺幣1 千元。是就其法定罰金刑部分
    ，自以修正前之規定較有利於被告。
  (二)刑法第56條關於連續犯之規定，於修正後業已刪除，本件被
    告先後多次意圖營利供給賭博場所及意圖營利聚眾賭博犯行
    ，其時間緊接、方法相同，觸犯構成要件相同之罪名，於修
    正前應依連續犯之規定論以一罪，依新法則應予分論併罰，
    經比較新舊法結果，認適用新法對被告並無較為有利之情形
    。
  (三)綜上所述，本件綜合上開罪刑全部比較結果，認適用裁判時
    之新法對被告等並非較為有利，自應依刑法第2條第1項前段
    ，適用被告等行為時之上開修正前刑法規定，以為論處。
三、核被告所為，係犯刑法第268 條之意圖營利供給賭博場所罪
    及意圖營利聚眾賭博罪。被告前後多次意圖營利供給賭博場
    所及意圖營利聚眾賭博犯行，均時間緊接，所犯構成要件相
    同之罪名，顯係基於概括犯意為之，均應依修正前刑法第56
    條連續犯規定，論以一罪論，並加重其刑。被告所犯意圖營
    利供給賭博場所罪、意圖營利聚眾賭博罪二罪間，為想像競
    合犯，應從一情節較重之意圖營利聚眾賭博罪處斷。爰審酌
    被告供給賭博場所及聚眾賭博營利之犯罪動機，所為敗壞社
    會風氣，本應嚴懲，惟被告於犯後已坦承犯行，態度堪稱良
    好，犯罪之時間、及其智識程度等一切情狀，量處如主文所
    示之刑，至於易科罰金部分，修正前刑法第41條第1 項前段
    係規定：「犯最重本刑為5 年以下有期徒刑以下之刑之罪，
    而受6 個月以下有期徒刑或拘役之宣告，因身體、教育、職
    業、家庭之關係或其他正當事由，執行顯有困難者，得以1
    元以上3元以下折算1日，易科罰金」，而斯時易科罰金之折
    算標準，依修正前罰金罰鍰提高標準條例第2 條（該條規定
    現已刪除）規定，係就其原定數額提高為1百倍折算1日，並
    依現行法規所定貨幣單位折算新臺幣條例第2 條折算為新臺
    幣，則適用舊法之結果，易科罰金之折算標準應以銀元1 百
    元至3百元即新臺幣3百元至9百元折算1日；惟修正後刑法第
    41條第1項前段則規定：「犯最重本刑為5年以下有期徒刑以
    下之刑之罪，而受6 個月以下有期徒刑或拘役之宣告者，得
    以新臺幣1千元、2千元或3千元折算1日，易科罰金」，而將
    有期徒刑或拘役易科罰金之標準提高，經比較新舊法之結果
    ，認適用新法關於易科罰金之規定，對被告等並非較為有利
    。爰依修正前之易科罰金規定，就前開所宣告之刑，諭知易
    科罰金折算標準。另扣案之如附表編號1至3之物，為被告所
    有，且係供被告犯上開賭博罪所用之物，業據被告於警詢時
    供陳在卷，而抽頭金3200元，則為被告所有之因犯罪所得之
    物，應分別依刑法第38條第1 項第2款、第3款規定宣告沒收
    之。至於扣案之賭資8萬4,700元係分屬賭客陳伯和、林進一
    、徐孝鳴、蕭長豐等所有，自不得諭知沒收，附此敘明。
四、聲請簡易判決處刑意旨略以：被告甲○○自95年05月23日起
    至同年06月22日止，承租臺北市中山區○○○路159巷32號2
    樓之公眾得出入之場所，供自己與不特定賭客多人，以麻將
    為賭具賭博財物，因認被告涉犯刑法第266條第1項前段普通
    賭博罪嫌，經查，被告陳稱其係以駕駛計程車為業，上開租
    屋處純係住家，並非不特定人得出入之場所，有時自己會參
    與賭博，但並沒有以賭贏的金錢作為生活費用等語（見本院
    審判筆錄第3 頁），此外復查無其他證據證明被告確有公訴
    人所指此部分之犯行，惟公訴意旨認此部分與前揭意圖營利
    供給賭博場所及聚眾賭博事實論罪科刑部分，有想像競合犯
    之裁判上一罪之關係，爰不另為無罪之諭知。
據上論斷，應依刑事訴訟法第452條、第273條之1 第1項、第299
條第1項前段，刑法第2條第1項前段、第268條、第55條、第38條
第1項第2款、第3款，修正前刑法第56條、第41條第1項前段，刑
法施行法第1條之1 ，修正前罰金罰鍰提高標準條例第2條，現行
法規所定貨幣單位折算折算新臺幣條例第2條，判決如主文。
本案經檢察官郭昭吟到庭執行職務。
中　　華　　民　　國　　96　　年　　1 　　月　　31　　日
　　　　　　　　　刑事第五庭    法　官　賴秀蘭
以上正本證明與原本無異。
如不服本判決，應於判決送達後10日內，向本院提出上訴狀。
　　　　　　　　　　　　　　　　書記官　陳惠娟
中　　華　　民　　國　　96　　年　　2 　　月　　6 　　日
附錄：本案論罪科刑法條全文
刑法第268條：
意圖營利，供給賭博場所或聚眾賭博者，處 3 年以下有期徒刑，
得併科3千元以下罰金。
附表：
┌──┬───────┬────┬──────────┐
│編號│ 物 品 名 稱  │ 數  量 │  扣押物品清單編號  │
├──┼───────┼────┼──────────┤
│ 1  │ 賭具麻將     │ 壹  副 │臺灣臺北地方法院檢察│
│    │              │        │署95年度綠保管字第30│
│    │              │        │36號編號1           │
├──┼───────┼────┼──────────┤
│ 2  │ 帳單         │ 壹　張 │同上編號2           │
│    │              │        │                    │
├──┼───────┼────┼──────────┤
│ 3  │ 房屋契約書   │ 壹　份 │同上編號3           │
│    │              │        │                    │
├──┼───────┼────┼──────────┤
│ 4  │抽頭金（新臺幣│參仟貳佰│同上編號4           │
│    │）            │元      │                    │
└──┴───────┴────┴──────────┘
